【裁判字號】    97,簡上,123
【裁判日期】    970814
【裁判案由】    詐欺
【裁判全文】
臺灣屏東地方法院刑事判決        97年度簡上字第123號
    上  訴  人  臺灣屏東地方法院檢察署檢察官
    上  訴  人即
    被      告  甲○○
上列上訴人因被告涉犯詐欺案件，不服本院簡易庭於中華民國97
年3 月31日所為之97年度簡字第530 號第一審判決（聲請簡易判
決處刑案號：97年度偵字第751 、1352號）提起上訴及移送併辦
（97年度偵字第4467號、臺灣台南地方法院檢察署97年度偵字第
7338號），本院第二審合議庭判決如下：
    主  文
原判決撤銷。
甲○○幫助意圖為自己不法之所有，以詐術使人將本人之物交付
，累犯，處有期徒刑陸月，如易科罰金，以新臺幣貳仟元折算壹
日。
    事  實
一、甲○○曾於民國91年間，因偽造文書案件，為本院以91 年
    度訴字第564 號判決判處有期徒刑5 月確定，迄92年9 月20
    日縮刑期滿執行完畢。詎猶不知悔改，明知金融機構帳戶係
    個人理財之重要工具，為個人財產、信用之表徵，如交予他
    人使用，將有作為財產犯罪工具之可能，且亦明知一般人取
    得他人帳戶之目的，係在於取得贓款及掩飾犯行不易遭人追
    查，竟仍基於幫助他人詐欺取財之不確定故意，於96年12月
    間某日，在屏東縣屏東市○○路附近某網咖前及屏東火車站
    ，先後將其在屏東市○○路郵局（下稱林森路郵局）所開立
    帳號為000000－00000000號帳戶之存摺、印章、提款卡及密
    碼，及在大眾銀行屏東分行（下稱大眾銀行）所開立帳號為
    000000000000號帳戶之存摺、印章、提款卡及密碼，一併交
    付予某真實姓名、年籍不詳、綽號「阿榮」之成年男子，以
    供該成年男子所屬詐騙集團使用。該詐騙集團取得甲○○之
    上開帳戶之存摺、印章、提款卡及密碼後，果即基於共同意
    圖為自己不法所有之犯意聯絡，為下列詐騙行為：
(一)於96年12月30日晚間6 時許致電張佳琪，佯以郵局員工身份，
  訛稱張佳琪有以分期付款方式購物，如欲取消分期付款，須至
  自動櫃員機辦理轉帳及存款，張佳琪不虞有詐，而於同日晚間
  7 時25分許，匯款新台幣（下同）21902 元進入甲○○之林森
  路郵局帳戶內，致受有損害。
(二)於96年12月31日20時許，自稱係電視購物MOMO台，向黃玉葉佯
  稱其先前在該台購買之刮鬍刀，因設定錯誤導致分期付款結帳
  ，需依其指示至自動提款機更改設定，才不會每月扣款云云，
  使黃玉葉陷於錯誤，而於同日20時49分許，至南投縣南投市○
  ○街259 號南投中山街郵局自動提款機，依該成員指示操作後
  遭詐騙轉帳29,999元至甲○○上開林森路郵局帳戶，嗣黃玉葉
  事後發覺受騙，報警循線查獲。
(三)於96年12月31日晚上某時許，自稱係電視購物MOMO台，向簡儀
  婷佯稱其先前在該台購買之商品，因設定錯誤導致分期付款結
  帳，需依其指示至自動提款機更改設定，才不會每月扣款云云
  ，使簡儀婷陷於錯誤，而於同日20時47分許及21時3 分許，
  至台北縣新莊市○○路723 號新莊幸福郵局自動提款機，依該
  成員指示操作後遭詐騙轉帳2,232 元及3,145 元（共計5,377
  元）至甲○○上開林森路郵局帳戶，嗣簡儀婷事後發覺受騙，
  報警循線查獲。
(四)於97年1 月5 日13時6 分許，自稱係雅虎奇摩拍賣網站，向黃
  風勝佯稱其先前在該網站購買之商品，因誤設定為約定轉帳，
  需依其指示至自動提款機更改設定，才不會每月扣款云云，使
  黃風勝陷於錯誤，而於同日14時35分許，至桃園縣楊梅鎮○○
  路2 號楊梅幼工郵局自動提款機，依該成員指示操作後遭詐騙
  轉帳29,982元至甲○○上開大眾銀行帳戶，嗣黃風勝事後發覺
  受騙，報警循線查獲。
(五)於97年1 月5 日致電李敏鳳，佯稱其先前在該網站購買物品，
  該次付款方式出現問題雲雲，致李敏鳳陷於錯誤，依指示於同
  日在臺南市匯款二筆，金額共計新台幣12495 元至上開帳戶。
  嗣李敏鳳發覺有異，始報警處理而循線查獲上情。
二、案經黃玉葉訴由屏東縣警察局屏東分局報請臺灣屏東地方法
    院檢察署檢察官偵查起訴及移送併辦。
    理  由
一、訊據被告對上揭事實於本院審理中坦承不諱，核與被害人張
    佳琪、李敏鳳、黃玉葉、簡儀婷、黃風勝之指述相符，並有
    被告林森路郵局及大眾銀行帳戶開戶資料及資金明細各乙份
    、被害人黃玉葉、簡儀婷、黃風勝、張佳琪提供之自動提款
    機轉帳交易憑據共4 紙、李敏鳳提供之匯款執據2 紙及被害
    人簡儀婷、黃風勝之內政部警政署反詐騙諮詢專線紀錄表各
    乙份附卷可稽，足認被害人均確有受詐騙而以轉帳方式轉錢
    至被告所開設之上開帳戶內，被告犯行明確，應依法論科。
二、按刑法上之幫助犯，係對於犯罪與正犯有共同之認識，而以
    幫助之意思，對於正犯資以助力，而未參與實施犯罪之行為
    者而言（最高法院75年度台上字第1509號、88年度台上字第
    1270號判決亦同此意旨）。是以，如未參與實施犯罪構成要
    件之行為，且係出於幫助之意思提供助力，即屬幫助犯，而
    非共同正犯。本件被告基於幫助之犯意，提供存款帳戶存摺
    、提款卡、密碼等物予詐騙集團，並供詐騙被害人使用，僅
    係參與犯罪構成要件以外之行為，在無證據證明被告係以正
    犯而非以幫助犯之犯意參與或被告有參與詐騙被害人或領取
    被害人匯入之款項等詐欺取財之犯罪構成要件之行為之情形
    下，應認其所為係幫助犯而非正犯之行為。核被告所為，係
    犯刑法第30條第1 項前段、刑法第339 條第1 項之幫助詐欺
    取財罪。被告幫助他人犯詐欺取財罪，為從犯，應依刑法第
    30條第2 項之規定，按正犯之刑減輕之。（另上開詐欺集團
    內之成員，就上開詐欺取財犯行間，均有犯意聯絡及行為分
    擔，均為共同正犯。惟因幫助係從犯，係從屬於正犯而成立
    ，刑法上既無「共同幫助」之情，當亦無「幫助共同」之可
    言，故主文無須為「幫助共同」之諭知（參酌司法院70 年
    10月28日 (70) 廳刑一字第1104號刑事法律問題研究之研究
    意見），附此敘明。）被告一行為出售二帳戶，供正犯向多
    數人詐騙，係一行為觸犯數相同罪名之想像競合犯，應論以
    一罪。被告前有如犯罪事實欄所示之科刑及執行情形，有臺
    灣高等法院被告前案紀錄表附卷足憑，其於刑之執行完畢後
    5 年內，故意再犯本件有期徒刑之罪，為累犯，應依法加重
    其刑，爰先加後減之。
三、原審審酌被告提供帳戶存摺等予詐欺集團，作為向社會大眾
    詐騙之工具，使行詐之人得以利用其之帳戶作為犯罪之用，
    增加被害人尋求救濟之困難，且造成檢警機關難以追查重大
    犯罪之實際行為人，且於犯後仍飾詞狡辯，犯後態度甚不佳
    等一切情狀，量處有期徒刑６月，並諭知如易科罰金以一千
    元折算一日之折算標準，固非無見，惟查原判決就事實欄(一)
    、(五)之併案事實漏未審酌，故檢察官上訴意旨指摘原判決不
    當，為有理由，自應由本院將原判決撤銷改判。爰審酌被告
    出售帳戶牟利，造成甚多被害人之損失，但現已坦認犯行，
    態度良好，然仍未賠償被害人之損害等一切情狀，量處如主
    文第二項所示之刑，並諭知易科罰金之折算標準。
四、被告提供予詐欺集團之上開帳戶存摺、提款卡等物件，均非
    屬被告本件犯罪義務沒收之物，且皆未扣案，復無證據足證
    該等物件現尚未滅失，再者，依現今一般金融機構之約定，
    金融機構所發給之存摺、金融卡原則上約定屬金融機構所有
    ，況被告既係將該等物件交付予他人，縱使認該等物件皆原
    為被告所有，被告亦已處分轉讓予他人（被告與該他人間無
    共同正犯關係），該等物件是否仍屬被告所有，亦有疑問，
    斟酌上開帳戶業經相關機構列為犯罪帳戶，已無再為人利用
    之虞，相關物件亦已屬無用之物，為免日後執行之困擾，爰
    不予宣告沒收。
刑事訴訟法第455 條之1 第1 項、第3 項、第369 條第1 項前段
、第364 條，刑法第30條第1 項、第2 項、第339 條第1 項、第
55條、第47條第1 項、第41條第1 項前段，刑法施行法第1 條之
1 ，判決如主文。
本案經檢察官陳新君到庭執行職務
中    華    民      國      97    年   8    月  14    日
                    屏東地方法院刑事第五庭
                              審判長法  官  石家禎
                                    法  官  林家聖
                                    法  官  陳秀慧
以上正本證明與原本無異。
不得上訴。
中    華    民      國      97    年   8    月  14    日
                                    書記官  林鴻仁


司法院資訊處製作；財團法人民間司法改革基金會備份。
